臺灣臺南地方法院臺南簡易庭民事判決
110年度南簡字第257號
原      告  和泰產物保險股份有限公司 

法定代理人  章明純
訴訟代理人  李明建
            郭書瑞
被      告  鄭正義

上列當事人間請求侵權行為損害賠償事件，本院於民國110年8月
19日言詞辯論終結，判決如下：
    主  文
原告之訴駁回。
訴訟費用由原告負擔。　　
    事實及理由
一、本件原告主張：被告於民國107年12月23日下午7時許，駕駛
    車牌號碼00－0000號自用小貨車（下稱系爭自用小貨車），
    行經國道三號高速公路北上358.3公里處時，系爭自用小貨
    車左後輪胎脫落，致訴外人蘇寶同所駕駛、由訴外人蘇豊順
    向原告投保車體損失險之車牌號碼000－0000號自用小客車（
    下稱系爭自用小客車）因撞及系爭自用小貨車脫落之零件而
    受損；嗣系爭自用小客車因修理而支出修理費用新臺幣（下
    同）310,922元，其中工資費用為24,282元，零件費用為286
    ,640元。茲因蘇豊順前以系爭自用小客車向原告投保車體損
    失險，且上開車禍事故發生時尚在保險期間內；而原告已依
    保險契約之約定，給付保險金310,922元予蘇豊順。為此，
    爰依保險法第53條規定，代位被保險人蘇豊順依民法第191
    條之2規定，訴請被告賠償310,922元而提起本訴等語。並聲
    明：被告應給付原告310,922元及自民事起訴狀繕本送達被
    告之翌日起至清償日止，按週年利率5%計算之利息。
二、被告抗辯：當日前往警署報案者，共有9輛車輛，並無系爭
    自用小客車；又伊駕駛之系爭自用小貨車，僅有左後輪胎及
    傳動軸脫落，傳動軸已插在第9輛車輛之駕駛座上，高速公
    路上已無系爭自用小貨車脫落之零件；另高速公路上有許多
    車輛經過，系爭自用小客車未必係撞及系爭自用小貨車脫落
    之零件等語。並聲明：原告之訴駁回，如受不利之判決，願
    供擔保請准宣告免為假執行。
三、兩造不爭執之事項：
　㈠被告於107年12月23日下午7時許，駕駛系爭自用小貨車，行
    經國道三號高速公路北上358.3公里處，有系爭自用小貨車
    左後輪胎、傳動軸脫落之情形。
　㈡被告駕駛之系爭自用小貨車，於107年12月23日下午7時42分5
    2秒，行經國道三號北上358.80公里處。並有訴外人遠通電
    收股份有限公司110年5月7日總發字第1100000625號函所附
    遠通公司車輛通行明細1份在卷可按（參見本院卷第91頁至
    第97頁）。
　㈢蘇寶同駕駛之系爭自用小客車，於107年12月23日下午7時44
    分59秒，行經國道三號北上358.80公里處。亦有訴外人內政
    部警察署國道公路警察局第八公路警察大隊（下稱國道警察
    第八大隊）110年4月28日國道警八交字第1108002127號函所
    附遠通公司車輛通行明細1份在卷可按（參見本院卷第69頁
    至第73頁）。
四、本件之爭點： 
　㈠原告主張蘇寶同駕駛之系爭自用小客車因撞及系爭自用小貨
    車脫落之零件而受損，是否可採？
　㈡原告主張依保險法第53條規定，代位被保險人蘇豊順依民法
    第191條之2規定，所得請求被告給付之金額為若干？ 
五、得心證之理由： 
　㈠原告主張蘇寶同駕駛之系爭自用小客車因撞及系爭自用小貨
    車脫落之零件而受損，是否可採？
　　1.按當事人主張有利於己之事實者，就其事實有舉證之責任
      ，民事訴訟法第277條前段定有明文。次按，民事訴訟如
      係由原告主張權利者，應先由原告負舉證之責，若原告先
      不能舉證，以證實自己主張之事實為真實，則被告就其抗
      辯事實即令不能舉證或其所舉證據尚有疵累，亦應駁回原
      告之請求（最高法院107年度台上字第182號判決參照）。
　　2.本件原告主張蘇寶同駕駛之系爭自用小客車因撞及系爭自
      用小貨車脫落之零件而受損之事實，業據其提出國道公路
      警察局交通事故當事人登記聯單（下稱系爭當事人登記聯
      單）、道路交通事故現場圖等影本各1份、系爭自用小客
      車受損照片30幀為證〔參見本院109年度南司簡調字第1426
      號卷宗（下稱調卷）第15頁至第19頁、第29頁至第39頁〕
      ，惟為被告所否認，而以前揭情詞置辯。經查：
　 　 ⑴原告提出之系爭當事人登記聯單，除載有被告、楊雅東
        、陳盈吉、鄭安平、陽文璞、蘇寶同之姓名、電話，並
        有被告、楊雅東、陳盈吉、鄭安平、陽文璞、蘇寶同之
        簽名，暨於楊雅東、蘇寶同之姓名、電話、申請人簽收
        欄上方，經人劃有一般用於表示刪除用意之線條外，並
        無任何關於車禍發生經過之記載，自無從據以認定蘇寶
        同駕駛之系爭自用小客車乃因撞及系爭自用小貨車脫落
        之零件而受損之事實。
　　　⑵原告提出之道路交通事故現場圖「現場處理摘要」欄，
        僅載有「…警方抵達現場時，共有9輛車（按：系爭自用
        小客車不在該9輛車之列），停於路肩……。AZL－0166自
        小客車於107年12月25日至分隊報案處理」等語；此外
        ，並無任何關於車禍事故發生經過之記載。自該道路交
        通事故現場圖「現場處理摘要」欄之記載，僅能得知系
        爭自用小客車於員警到場處理時，不在現場；駕駛系爭
        自用小客車之蘇寶同乃於107年12月25日，始至國道警
        察第八大隊善化分隊報案，至於蘇寶同報案內容及系爭
        自用小客車受損之原因為何，均無從據以論斷。其次，
        該道路交通事故現場圖上方，雖蓋有一肇責研判印章之
        印文，印文內說明欄處，並經不明人士以手寫方式記載
        「財車A輪胎脫落保車反應不及碰撞」等語，惟無隻言
        片語說明該部分記載之理由及認定之依據，亦無從據以
        認定系爭自用小客車乃因撞擊系爭自用小貨車脫落之零
        件而受損之事實。
　　　⑶系爭自用小客車車損之照片30幀，僅能證明系爭自用小
        客車車損之情況，至於系爭自用小客車車損之原因如何
        、是否因撞擊系爭自用小貨車脫落之零件而受損，亦無
        從據以論斷。　
　    ⑷參以蘇寶同於107年12月25日下午2時55分許，至國道警
        察第八大隊善化分隊報案，經警詢問事發經過時，亦僅
        陳稱：伊行駛內側車道約5公分，不知如何撞至不明物
        體，伊向前行駛至新化停車場，發現車底有漏油現象，
        於是找尋拖吊車將車拖至新營區之保養廠修理，惟保險
        公司要求伊至事故發生地點之警察機關報案，故至善化
        分隊備案等語，有道路交通事故談話紀錄表影本1份在
        卷可稽（參見調卷第133頁、第134頁），而未提及系爭
        自用小客車撞至如何之不明物體，或系爭自用小客車之
        受損與系爭自用小貨車之零件脫落有何關連，自亦無從
        僅因蘇寶同前揭陳述，即謂蘇寶同駕駛之系爭自用小客
        車乃因撞及系爭自用小貨車脫落之零件而受損。
　　　⑸復酌以經本院函詢國道警察第八大隊究於蘇寶同駕駛之
        系爭自用小客車發現如何之跡證，或蘇寶同駕駛之系爭
        自用小客車設置之行車紀錄器錄至如何之影像，或因其
        他之理由，認定蘇寶同駕駛之系爭自用小客車，係因系
        爭自用小貨車左後輪胎及傳動軸脫落而受損，國道警察
        第八大隊函復：「……經小隊長詹勳旭之職務報告證稱……
        AZL－0166車當日無提供行車紀錄器影像，沒有發現TL－7
        586車上遺留跡證物，只有AZL－0166號車油箱損壞相片
        。……」，此有國道警察第八大隊110年4月28日國道警八
        交字第1108002127號函文1份在卷可按（參見本院卷第6
        9頁至第70頁）。足見國道警察第八大隊員警並未於系
        爭自用小客車上發現任何足資認定系爭自用小客車乃因
        撞及系爭自用小貨車脫落之零件而受損之跡證，亦未自
        系爭自用小客車設置之行車紀錄器內發現任何足資認定
        系爭自用小客車乃因撞及系爭自用小貨車脫落之零件而
        受損之影像。益徵蘇寶同駕駛之系爭自用小客車是否確
        曾撞及系爭自用小貨車脫落之零件而受損，實有可疑。
　　　⑹至原告雖主張：系爭自用小客車受損之時間，與其他因
        系爭自用小貨車輪胎掉落而受損車輛受損之時間相近等
        語。惟查，高速公路每日行經之車輛眾多，因車輛故障
        致零件掉落於路面，或因裝載之物品未捆紮牢固致裝載
        之物品掉落於路面者，所在多有，尚難僅因系爭自用小
        客車受損之時間，與其他因系爭自用小貨車輪胎掉落而
        受損車輛受損之時間相近，遽謂系爭自用小客車確因撞
        及系爭自用小貨車脫落之零件而受損。
　　　⑺此外，原告復未能提出其他證據證明以實其說，原告主
        張之前揭事實，自不足採。
　　3.從而，原告主張蘇寶同駕駛之系爭自用小客車因撞及系爭
      自用小貨車脫落之零件而受損之事實，自難採憑。　　
  ㈡原告主張依保險法第53條規定，代位被保險人蘇豊順依民法
    第191條之2規定，所得請求被告給付之金額為若干？ 
   1.按汽車、機車或其他非依軌道行駛之動力車輛，在使用中
     加損害於他人者，駕駛人應賠償因此所生之損害，民法第1
     91條之2本文定有明文。次按，被保險人因保險人應負保險
     責任之損失發生，而對於第三人有損失賠償請求權者，保
     險人得於給付賠償金額後，代位行使被保險人對於第三人
     之請求權；但其所請求之數額，以不逾賠償金額為限，保
     險法第53條定有明文。是保險人所位行使者，乃被保險人
     對於第三人之請求權，如被保險人對於第三人並無請求權
     存在，保險人自無從代位請求第三人賠償。
   2.查，原告主張蘇寶同駕駛之系爭自用小客車因撞及系爭自
     用小貨車脫落之零件而受損之事實，尚難採憑，已如前述
     ，自難謂被告有何駕駛汽車在使用中加損害於蘇豊順之情
     形，蘇豊順對於被告，自無民法第191條之2規定之損害賠
     償請求權。又蘇豊順對於被告，既無民法第191條之2規定
     之損害賠償請求權，揆之前揭說明，原告自無從代位蘇豊
     順依民法第191條之2規定，請求被告賠償，是原告主張依
     保險法第53條第1項規定，代位被保險人蘇豊順依民法第19
     1條之2規定，請求被告給付310,922元及法定遲延利息，自
     屬無據。
六、綜上所陳，原告主張依保險法第53條規定，代位被保險人蘇
    豊順依民法第191條之2規定，訴請被告給付310,922元及自
    民事起訴狀繕本送達被告之翌日起至清償日止，按週年利率
    5%計算之利息，為無理由，應予駁回。
七、本件事證已臻明確，兩造其餘攻擊防禦方法，經審酌與本院
    前揭判斷不生影響，均毋庸再予審酌，附此敘明。
八、據上論述，本件原告之訴為無理由，依民事訴訟法第436條
    第2項、第78條，判決如主文。
中　　華　　民　　國　　110 　年　　9 　　月　　9 　　日
                  臺灣臺南地方法院臺南簡易庭
                          法  官  伍逸康
以上正本係照原本作成。　　　　　　　　　　　　　
如不服本判決，應於送達後20日內，向本院提出上訴狀並表明上
訴理由，如於本判決宣示後送達前提起上訴者，應於判決送達後
20日內補提上訴理由書（須附繕本）。
中　　華　　民　　國　　110 　年　　9 　　月　　9 　　日
　　　　　　　　　　　　  書記官  康紀媛